臺灣新竹地方法院民事判決  
109年度訴字第467號
原      告  馮鈺璿  
被      告  何呂淑美


訴訟代理人  王志陽律師
被      告  源融不動產仲介經紀有限公司

法定代理人  楊懷遠  
訴訟代理人  楊鎣甄  
上列當事人間修繕房屋等事件，本院於民國110年6月17日辯論終
結，判決如下：
    主      文
被告甲○○○應給付原告新臺幣壹拾貳萬捌仟貳佰玖拾陸元。
原告其餘之訴駁回。
訴訟費用由被告甲○○○負擔百分之二十一，餘由原告負擔。
本判決第一項得假執行。
    事實及理由
壹、程序部分：
一、按當事人喪失訴訟能力或法定代理人死亡或其代理權消滅者
    ，訴訟程序在有法定代理人或取得訴訟能力之本人承受其訴
    訟以前當然停止；第168條至第172條及前條所定之承受訴
    訟人，於得為承受時，應即為承受之聲明，民事訴訟法第17
    0條、第175條第1項分別定有明文。本件被告源融不動產仲
    介經紀有限公司(下稱被告源融公司)之法定代理人原為乙○○
    ，嗣於訴訟繫屬中變更為丙○○，並經新任法定代理人聲明承
    受訴訟（見本院卷二第53頁），核與前揭規定相符，應予准
    許。
二、次按不變更訴訟標的，而補充或更正事實上或法律上之陳述
    者，非為訴之變更或追加。又原告於判決確定前，得撤回訴
    之全部或一部，但被告已為本案之言詞辯論者，應得其同意
    ；訴之撤回，被告於期日到場，未為同意與否之表示者，自
    該期日起，其未於期日到場或係以書狀撤回者，自前項筆錄
    或撤回書狀送達之日起，10日內未提出異議者，視為同意撤
    回，民事訴訟法第256條、第262條第1項、第4項分別定有明
    文。查本件原告起訴時原係列呂何淑美、住商不動產為被告
    ，並聲明請求：請求判令被告等應將坐落於新竹縣○○路00巷
    00弄0號透天厝五樓牆壁滲漏水、4-5樓空心磚予以更新修復
    ，或減少價金新臺幣（下同）60萬元；嗣於訴訟進行中查明
    被告呂何淑美、被告住商不動產分別應為被告甲○○○、被告
    源融公司，乃先後更正之（見本院卷一第41頁、第86頁），
    並變更聲明為：㈠先位聲明：被告甲○○○、被告源融公司應連
    帶將坐落於新竹縣○○市○○路00巷00弄0號建物五樓牆壁修繕
    至無滲漏水之狀態，四至五樓的地磚予以全面更新修復。㈡
    備位聲明：被告甲○○○、被告源融公司應連帶給付原告60萬
    元等情（見本院卷一第86頁）。嗣原告考量自行修繕較為完
    善而於民國110年6月17日言詞辯論期時撤回先位聲明，僅聲
    明：被告甲○○○、被告源融公司應連帶給付原告60萬元(見本
    院卷二第84頁)。原告更正被告姓名、名稱核屬更正事實上
    之陳述，其撤回先位聲明，被告於期日到場雖未為同意與否
    之意思表示，惟未於10日內提出異議，視為同意撤回，於法
    尚無不合。
貳、實體部分：
一、原告主張：
(一)被告甲○○○於106年3月6日委託被告源融公司出售新竹縣○○市
    ○○段00000○000地號土地、同段000建號建物（門牌號碼：新
    竹縣○○市○○路00巷00弄0號；下稱系爭建物）及基地（合稱
    系爭房地），被告甲○○○於不動產委託銷售標的現況說明書
    （下稱現況說明書）第34條「現況是否有滲漏水之情形？」
    ，勾選「否」，且因原告看屋及交屋時未有下雨，故原告無
    法得知系爭建物有漏水之瑕疵。被告甲○○○亦未告知原告系
    爭建物之地磚存有空心磚之瑕疵，且該瑕疵無法自外觀以肉
    眼看出，看屋時原告也恰好沒有踩踏到空心磚晃動、發出聲
    響之位置，故亦未能發現空心磚之瑕疵。原告嗣於108年7月
    14日與被告甲○○○之代理人何玟瑾簽訂不動產買賣契約書，
    向被告甲○○○買受系爭房地。
(二)原告於108年9月25日交屋當天，始發現系爭建物四樓至五樓
    地磚大多數均屬空心磚，社團法人新竹縣建築師公會鑑定結
    果亦認系爭建物有此瑕疵。原告另於108年12月29日發現系
    爭建物5樓牆壁發生漏水，雖鑑定結果認系爭建物目前並無
    漏水，惟此可能係因原告鄰居於109年3月重新施作隔鄰建物
    之防水層，而一併修復系爭建物之漏水問題，然被告甲○○○
    將買賣標的物即系爭房地交付予原告時，系爭建物確實存有
    漏水之瑕疵，依民法第354條之規定，被告甲○○○仍應負瑕疵
    擔保責任。又原告於109年1月8日寄發存證信函予被告甲○○○
    及被告源融公司，通知系爭建物有四、五樓及樓梯地磚有百
    分之80以上為空心磚、五樓牆壁有漏水之瑕疵，已盡從速檢
    查、通知之義務。
(三)兩造簽訂系爭房地買賣契約時，原告係依現況說明書了解系
    爭房地之現況，被告源融公司之經紀人員就系爭建物之漏水
    、空心磚等瑕疵，並未據實告知。被告源融公司固辯稱係依
    被告甲○○○出具之現況說明書而為告知，惟被告源融公司具
    有不動產之專業知識，本應就系爭建物詳為檢查、確認，不
    得僅依被告甲○○○之陳述對原告說明，是以被告源融公司顯
    未盡調查之義務，依不動產經紀業管理條例第26條之規定應
    負損害賠償責任。
(四)爰依民法第354條、第359條之規定，對被告甲○○○請求減少
    價金及返還溢付部分；並依民法第184條第1項前段、第2項
    、不動產經紀業管理條例第26條之規定，請求被告源融公司
    賠償損害，並聲明：被告甲○○○、被告源融公司應連帶給付
    原告60萬元。
二、被告部分：
(一)被告甲○○○：本件係中古屋買賣，並於不動產買賣契約書第9
    條第3項約定以簽約時現狀或本約之約定為準，被告甲○○○亦
    未保證系爭建物完全無滲漏水或未使用空心磚之情形，且系
    爭建物已按訂約時之現狀交付予原告而具備中古屋通常之價
    值與效用，原告亦於檢查後在現況說明書中簽認，是系爭建
    物並無滅失或減少價值與效用之瑕疵可言。系爭建物經鑑定
    之結果為無漏水跡象，四樓、五樓亦未見有任何一塊地磚有
    爆裂、破損之情形，雖鑑定結果有9成以上有空鼓跡象，然
    此為一般中屋屋常有之現象，難認係買賣標的房屋之瑕疵，
    是被告甲○○○業已依約交付買賣標的物，並無違約之情形。
    鑑定報告所載之修復費用，僅係其評估若全面剃除地磚重新
    鋪設所需支出之費用，並非認定系爭建物之交易價格較一般
    中古屋之通常價值降低151,335元，自不能據此認定系爭建
    物確實有未具備通常價值之瑕疵。退萬步言，縱認被告應負
    擔修繕四、五樓地磚之費用，亦應依90%空鼓現象之地磚比
    例計算所需更換費用，同時應計算7年6月之折舊等語。答辯
    聲明：原告之訴駁回。
(二)被告源融公司：被告源融公司為代理賣方即被告甲○○○之不
    動產經紀業者，被告甲○○○於106年3月6日委託出售系爭建物
    時即填寫現況說明書；108年7月14日簽立不動產買賣契約書
    時，經買賣雙方於現況說明書上確認無誤後，原告與被告甲
    ○○○之代理人何玟瑾均簽名其上，而現況說明書上記載「帶
    看完檢查全室水電開關、門窗與電梯」等字，則為訴外人何
    玟瑾所書寫。被告源融公司係依照賣方勾選之現況說明內容
    向原告進行說明，本件訴訟代理人乙○○亦多次到系爭建物查
    看，外觀上未見滲漏水或是水漬，而空心磚一事則非被告源
    融公司可得而知，而在點交系爭建物予原告時，也請原告確
    認房屋狀況有無問題，故被告源融公司並未違反注意義務。
    答辯聲明：原告之訴駁回；如受不利益判決，願供擔保，請
    准宣告免為假執行。
三、兩造不爭執之事項：
(一)被告甲○○○於106年3月6日委託被告源融公司出售新竹縣○○市
    ○○段00000○000地號土地及同段000建號建物（門牌號碼：新
    竹縣○○市○○路00巷00弄0號）（下稱系爭房地），並勾選本
    院卷第29頁所示之「不動產委託銷售標的現況說明書」(下
    稱現況說明書) ，其中第34條現況是否有滲漏水之情形，被
    告甲○○○勾選「否」（見本院卷一第29頁）。
(二)原告與被告甲○○○之代理人何玟瑾於108年7月14日簽訂不動
    產買賣契約書，向被告甲○○○買受系爭房地；不動產買賣契
    約第9條買賣標的點交第3 項約定：「點交之買賣標的應以
    簽約時之現狀或本約之約定準」；雙方並在現況說明書上記
    載「帶看完檢查全室水電開關、門窗與電梯」等字後方簽名
    （見本院卷第29頁），有不動產買賣契約書在卷可參（見本
    院卷一第115頁至第122頁）。
(三)兩造於108年9月25日辦理交屋，有不動產買賣價金履約保證
    專戶收支明細表暨點交確認書2份足稽(見本院卷一第139、1
    41頁)
(四)原告於108 年10月6日、108年12月29日以通訊軟體LINE向其
    仲介商住商不動產人員反應地磚有空心磚。嗣於109年1月8
    日寄發存證信函予住商不動產及被告甲○○○，主張系爭建物
    有四、五樓及樓梯地磚有百分之80以上為空心磚、五樓牆壁
    有漏水之瑕疵。被告甲○○○於109年1月22日寄發存證函回覆
    原告（見本院卷一第147、173、31頁、第125至128頁、第17
    至23頁）。
(五)社團法人新竹縣建築師公會就系爭建物進行鑑定之結果如下
    （本院卷一第219頁）：
  １滲漏水部分：經檢測結果無漏水跡象。
  ２地磚部分：經打診棒檢測結果四樓五樓地磚90% 以上皆有空
    鼓（膨拱）現象。造成地磚空心之原因研判係興建廠商在鋪
    設地磚時，施工不良所致。再加上房屋交屋後因無人居住，
    地磚易隨環境溫度熱漲冷縮也會產生空鼓效應。
四、本院協同兩造整理爭點如下：
(一)系爭建物是否有滲漏水之瑕疵？
(二)系爭建物四樓及五樓地磚是否有欠缺一般中古屋交易要求標
    準之空心磚瑕疵？
(三)原告依民法第354條、第359條之規定，民法第184條第1項前
    段、第2項、不動產經紀業管理條例第26條第2項之規定，請
    求被告連帶賠償60萬元，有無理由？　　
五、得心證之理由：
(一)系爭建物未有滲漏水之瑕疵：
　１原告主張被告甲○○○交付予其之系爭建物五樓牆壁有滲漏水之
    情形，業據提出Line對話內容及現場照片為證（見本院卷一
    第31頁、第171頁），惟為被告所否認，且照片內雖可見牆
    壁上有類似水漬或污漬之一小區塊，但難僅以此查知形成之
    原因。本院就系爭建物五樓室內壁面如遇雨天是否會發生滲
    漏水、滲漏水原因及發生時間點、修復金額等，委請新竹縣
    建築師公會進行鑑定，該公會會同兩造至系爭建物進行初勘
    、2次會勘後，作成修繕房屋等事件鑑定報告書（見本院卷
    一第209頁至第286頁），並就滲漏水部分之鑑定結果為：「
    經檢測結果無滲水跡象」（見不爭執事項㈤１）。本院審酌上
    開鑑定結論乃由新竹縣建築師公會選派具有專業知識經驗之
    建築師負責初勘、會勘事宜，並透過紅外線熱影像儀、管路
    攝影機、混凝土溼度計等專業工具，藉由樓頂地坪積水測試
    、排水管灌水測試等方法予以綜合檢測後，認定系爭建物五
    樓室內壁面無漏水跡象，且該等鑑定之勘查、調查過程均檢
    附會勘紀錄表、現場檢測過程紀錄表及照片等為佐（見本院
    卷一第245頁至第252頁）；而鑑定報告所為鑑定經過、作業
    程序及方法說明、分析過程與鑑定結果等，業可相互勾稽，
    核無違反經驗法則及論理法則之處。是以，上開鑑定報告所
    為之鑑定結論既就鑑定過程及判斷方式詳實、完足交代，復
    查無瑕疵或不可採信之處，自可採為本院認定事實之依據。
    原告雖另主張於其買受系爭房地後，隔鄰之建物曾施作防水
    工程，可能因此一併修復漏水云云，然未舉證以實其說，難
    以採信。基此，依前揭鑑定報告之鑑定結果，堪認系爭建物
    未有滲漏水之瑕疵。
(二)系爭建物四樓及五樓地磚有欠缺一般中古屋交易要求標準之
    空心磚瑕疵：
　１按物之出賣人對於買受人，應擔保其物依第373條之規定危險
    移轉於買受人時無滅失或減少其價值之瑕疵，亦無滅失或減
    少其通常效用或契約預定效用之瑕疵，民法第354條第1項前
    段定有明文。又依通常交易觀念，或依當事人之決定，認為
    物應具備之價值、效用或品質而不具備者，即為物有瑕疵（
    最高法院73年台上字第1173號民事判例意旨參照）。
　２原告主張系爭建物四樓及五樓之地磚有80%屬空心磚之情形，
    已據提出Line對話紀錄與現場照片為憑（見本院卷一第31頁
    、第173頁），然為被告所否認，並以前詞置辯。本院則就
    系爭建物四樓至五樓之地磚是否有欠缺一般中古屋標準之空
    心磚現象、是否造成該部分地磚隆起、爆裂之風險提高至一
    般中古屋不容許之程度，及造成空心磚原因、發生時間點等
    事項，委請新竹縣建築師公會進行鑑定，鑑定結果為：「經
    打診棒檢測結果四樓五樓地磚90%以上皆有空鼓（膨拱）現
    象。造成地磚空心之原因研判係興建廠商在鋪設地磚時，施
    工不良所致。再加上房屋交屋後因無人居住，地磚易隨環境
    溫度熱漲冷縮也會產生空鼓效應。」等情（見不爭執事項㈤２
    ），堪認前揭鑑定報告關於地磚部分之鑑定結果，應為可採
    。又系爭建物四至五樓地磚確實有90%以上呈現空鼓(膨拱)
    現象，已如前述，縱非屬立即影響住居安全之結構瑕疵，惟
    衡以常情，日後極有可能因溫度、溼度等天氣變化及地震等
    因素，造成爆裂或脫落之狀況，且地磚空鼓之比例高達90%
    以上，顯然欠缺依通常交易觀念應具備之效用品質，足以影
    響居住品質、安全，是被告甲○○○辯稱上開地磚縱有空鼓跡
    象，情節輕微非屬瑕疵云云，應有誤會。此外，新竹縣建築
    師公會之鑑定結果亦認「標的物因施工不良遭致地磚空鼓現
    象，發生時間研判應在108年9月24日以前即已存在」等情（
    見本院卷一第219頁），足認原告已舉證證明於被告甲○○○將
    系爭房地交付原告占有時，空心磚之瑕疵即已存在。且縱使
    本件買賣標的為中古屋，雙方交易時已認知室內之建材、設
    備難免因時間經過而老化，屋況不可能與新成屋相比，惟其
    房屋之品質仍必須達到可正常居住並且安全無虞之程度，始
    具備其中古屋交易之通常效用及品質，倘特定建材、設備老
    化之情形已不具備通常效用而影響住居品質安全，應認該房
    屋為有瑕疵。準此，系爭建物四至五樓地磚90%以上皆有空
    鼓（膨拱）之現象，既係108年9月24日交屋以前即已存在；
    復且，上情確實會導致滅失或減損房屋之價值或通常效用，
    是原告主張被告甲○○○交付之系爭建物有欠缺一般中古屋交
    易要求標準之空心磚瑕疵，足堪認定。
　３被告甲○○○雖辯以本件買賣之標的物為中古屋，且兩造已約定
    以現況交屋，且其未保證系爭建物未使用空心磚之情形，是
    系爭建物並無滅失或減少中古屋價值與效用之瑕疵可言云云
    。按買受人於契約成立時，知其物有前條第1項所稱之瑕疵
    者，出賣人不負擔保之責，民法第355條第1項固有明文。且
    查，原告與被告甲○○○簽訂之不動產買賣契約書第9條第3項
    固約定「點交之買賣標的應以簽約時之現狀或本約之約定為
    準。」（見本院卷一第119頁）。惟此處之「現狀」，於契
    約當事人之認知上，應係依社會一般人之知識、經驗，以通
    常之程序看屋時所得發現之「現狀」，包含所在位置、範圍
    、可確知之屋況，至於看屋當下無法確知之瑕疵，自非於買
    受人於看屋或簽約時認知之「現狀」。原告與被告甲○○○間
    既未約定完全免除出賣人即被告甲○○○之瑕疵擔保責任，反
    而於不動產買賣契約書第9條第6項約定「乙方（指被告甲○○
    ○）依法對甲方（指原告）負有瑕疵擔保責任」（見本院卷
    一第119頁），於現況說明書最下方記載「本標的物依法應
    負瑕疵擔保責任」（見本院卷一第29頁），是仍應就瑕疵狀
    態是否屬於簽約時買受人可得而知之現況而分別判斷，非謂
    瑕疵狀態於簽約時既已存在，出賣人即可一概免責。
　４原告於本院審理時陳稱：「交屋的時候我的仲介林先生帶我
    看屋，我剛好踏到一塊磁磚有聲音，我用鑰匙去敲，發現不
    是只有那一塊空心磚，而是幾乎整片都是」、「空心磚肉眼
    看不出來」、「之前看屋剛好沒有踩到空心磚的地方」等語
    （見本院卷二第85頁）；而被告源融公司訴訟代理人乙○○於
    本院審理時亦到庭陳稱：「我們在現場也沒有任何磁磚爆裂
    、隆起、破損、位移都沒有，這個物件是106年我們接受屋
    主委託，一直到108年出售，這之間有多組買方客人，都有
    到現場看屋，均沒有提出有關任何空心磚的疑慮，多人踩踏
    過都沒有這樣的問題」等語（見本院卷一第313頁），再觀
    諸新竹縣建築師公會鑑定報告所附現場照片顯示系爭建物四
    、五樓之地磚外觀完好(見本院卷一第277至283頁)，依一般
    情形，實難以期待看屋時買方會逐一敲擊確認磁磚底部水泥
    有無空隙，況鑑定人所採之打診法之「聽音辨異」判斷方法
    (見本院卷一第253頁)，亦須累積相當專業經驗始能掌握，
    堪信原告主張於締約時不知悉系爭建物四樓至五樓地磚有空
    心磚之瑕疵為真，其於系爭建物買賣之磋商及締約過程中，
    自無可能以地磚有空心磚瑕疵為由要求降低價格，則依物之
    瑕疵擔保制度維持買賣契約對價均衡之目的觀之，原告與被
    告甲○○○簽立之不動產買賣契約書第9條第3項雖約定「點交
    之買賣標的應以簽約時之現狀或本約之約定為準」，惟就議
    價時隱藏於系爭建物內，原告並不知悉之空心磚瑕疵，自不
    應排除於被告甲○○○之瑕疵擔保責任之外。準此，依前揭說
    明，被告甲○○○辯以其未保證系爭建物未有空心磚，且其已
    按訂約時之現狀交付予原告具備中古屋通常之價值與效用之
    房屋云云，並無可採。
　５依上說明，系爭建物四樓至五樓地磚既有高達90%以上有空鼓
    (膨拱）之情形，自屬減少一般中古屋之通常效用品質，足
    堪認系爭建物四樓及五樓地磚有欠缺一般中古屋交易要求標
    準之空心磚瑕疵。
(三)原告依民法第354條、第359條之規定，請求被告甲○○○給付1
    28,296元為有理由；其依民法第184條第1項前段、第2項、
    不動產經紀業管理條例第26條第2項之規定，請求被告源融
    公司賠償損害部分，則屬無據：
　１原告請求被告甲○○○給付128,296元為有理由，逾此金額部分
    則無理由：
　⑴按買受人依民法第359條規定所得主張之價金減少請求權，一
    經買受人以意思表示行使，出賣人所得請求之價金，即於應
    減少之範圍內縮減之。換言之，出賣人於其減少之範圍內，
    即無該價金之請求權存在（最高法院87年台簡上字第10號判
    例意旨參照）。是買受人因買賣標的物有瑕疵，向出賣人請
    求減少價金後，對於因此溢付之價金，自得依不當得利之法
    律關係請求返還。本件被告甲○○○就其出賣之系爭建物應負
    瑕疵擔保責任，已如前述，是原告自得依民法第359條之規
    定請求減少價金，而經原告行使價金減少請求權後，被告甲
    ○○○就上開溢領價金部分即失其法律上之原因，就原告而言
    ，自有多付價金之損害，兩者間具有相當因果關係，依法原
    告自得依不當得利之法律關係，請求被告返還溢領之價金。
　⑵查新竹縣建築師公會就系爭建物四樓及五樓地磚部分，認鑑
    定日即已檢測達90%空鼓現象，且因地磚在生產製造過程其
    顏色、材質、亮度、燒烤溫度均有不同，故每批出貨地磚色
    澤會有明顯差異，為求整體美觀、費用考慮及施工便利性一
    般地磚修復方式多採取整間修復，而非個別空鼓地磚更換，
    故建議全面剔除重新鋪設，修復費用計151,335元等情（見
    本院卷一第219頁）。本院審酌執行上開鑑定之人係新竹縣
    建築師公會指派之建築師，其等本於專業及經驗所為之鑑定
    ，應有一定之可信程度，且在預估修繕瑕疵所需方式及價格
    亦有衡酌瑕疵範圍、材料特性、費用及施工便利等進行整體
    考量，應認上開鑑定之修復費用應屬合理。
  ⑶次查，原告係因系爭建物四樓至五樓地磚有欠缺一般中古屋
    交易要求標準之空心磚瑕疵，依法請求減少價金，而依上開
    鑑定之結果，瑕疵修復費用為151,335元（保護工程5,000元
    、打除工程28,150元、貼60×60國產地磚78,950元、廢料清
    理及運什費11,210元、其他費用11,210元、利潤稅捐及管理
    費16,815元，見本院卷一第259至260頁），當屬回復系爭建
    物四樓至五樓地磚通常效用之合理方法，且上開瑕疵範圍高
    達90%以上，基於材料與施工之整體考量，並參酌室內美觀
    本屬地磚之效用之一，僅更換部分地磚之修復方法實不合理
    ，自得將重新鋪設地磚之全部費用作為減少價金之酌量標準
    。惟按回復原狀以金錢賠償損害，固得以修復費用為估定之
    標準，但以必要者為限，例如修理材料以新品換舊品，應予
    折舊。查系爭建物係於101年1月19日完成，屬於鋼筋混凝土
    建物，有建物登記第一類謄本可參（見本院卷一第123頁）
    ，而原告與被告甲○○○係於108年7月14日簽訂不動產買賣契
    約書，斯時系爭建物已使用7年5月餘（以7年6月計算），則
    被告甲○○○抗辯修復方式以新品更換舊品之部分，應予折舊
    ，自屬有據。又依營利事業所得稅結算申報查核準則」第95
    條第8項規定：「固定資產提列折舊採用定率遞減法者，以1
    年為計算單位，其使用期間未滿1年者，按實際使用之月數
    相當於全年之比例計算之，不滿1月者，以月計」，而依行
    政院所頒之「固定資產耐用年數表」，並未有關於地磚項目
    之規定，因地磚為系爭建物之成分，故參酌鋼筋混凝土建造
    房屋之年限50年計算折舊，依定率遞減法每年折舊千分之45
    ，但其最後1年之折舊額，加歷年折舊累計額，其總和不得
    超過該資產成本額之10分之9。本院依前開定率遞減法規定
    計算地磚更新材料折舊後金額應為55,911元（計算方式詳附
    表所示）。另關於保護工程、打除工程、廢料清理及運什費
    、其他費用、利潤稅捐及管理費部分均無折舊之問題，且該
    部分之支出核屬必要費用，準此，經計算折舊後，原告得請
    求修復四至五樓地磚之費用共計為128,296元（計算式：5,0
    00＋28,150＋55,911＋11,210＋11,210＋16,815）。
　⑷從而，原告主張系爭建物四樓至五樓地磚有欠缺一般中古屋
    交易要求標準之空心磚瑕疵，應減少價金128,296元，並請
    求被告甲○○○返還128,296元，為有理由，逾此部分之請求，
    則屬無據，不應准許。
　２原告請求被告源融公司負損害賠償責任，為無理由：
　⑴按經紀人員在執行業務過程中，應以不動產說明書向與委託
    人交易之相對人解說。前項說明書於提供解說前，應經委託
    人簽章。經營仲介業務者經買賣或租賃雙方當事人之書面同
    意，得同時接受雙方之委託，並依下列規定辦理：二、公平
    提供雙方當事人有關契約內容規範之說明。三、提供買受人
    或承租人關於不動產必要之資訊。四、告知買受人或承租人
    依仲介專業應查知之不動產之瑕疵。五、協助買受人或承租
    人對不動產進行必要之檢查。經紀業因經紀人員執行仲介或
    代銷業務之故意或過失致交易當事人受損害者，該經紀業應
    與經紀人員負連帶賠償責任，不動產經紀業管理條例第23條
    、第24條之2第2款至第5款、第26條第2項分別定有明文。惟
    仲介業者即使為不動產交易之專家，仍非專業之鑑定人，關
    於不動產之物的專業事項，尚難要求其對於隱藏之瑕疵，亦
    應具有專業調查、檢測或鑑定之能力。從而，仲介業者如就
    物的性狀，以通常之注意確認其現狀並為說明，即難以其未
    進一步調查及檢測隱性瑕疵之存在，即認其有違居間人之調
    查及報告義務（最高法院105年度台上字第65號判決意旨參
    照）。
　⑵本件原告主張被告源融公司未告知系爭建物有空心磚之瑕疵
    ，亦未就系爭建物逐一檢查、確認與核對，顯未盡調查之義
    務，應與被告甲○○○連帶負本件損害賠償責任等語，被告源
    融公司則辯以原告看屋時，已依被告甲○○○簽署之現況說明
    書所載內容明確轉述實際屋況，且空心磚一事並非被告源融
    公司能知或可得而知之訊息等語置辯。經查：
　①被告源融公司受被告甲○○○委託銷售系爭建物，依法負盡其不
    動產仲介專業調查屋況之義務，而系爭建物雖存有四至五樓
    地磚有空心磚之情形，然被告甲○○○於出售系爭建物時，並
    未向被告源融公司提及有此空心磚之事；且被告源融公司之
    經紀人員於仲介系爭建物交易過程中，已依被告甲○○○所勾
    選並簽名確認之現況說明書所載內容，向原告說明系爭建物
    現況，於原告代理人何玟瑾確認簽名後，將該說明書交予原
    告收受，有現況說明書在卷可稽（見本院卷一第29頁），經
    核實難認被告源融公司之經紀人員所進行之仲介流程，與前
    開不動產經紀業管理條例第23條、第24條規定有何相違之處
    。
　②又查被告源融公司經紀人員曾於108年7月14日代理被告甲○○○
    偕同原告查看系爭建物，並檢查全部水電開關、門窗與電梯
    ，原告代理人何玟瑾亦於系爭現況說明上簽名一節，有現況
    說明書可稽（見本院卷一第29頁），並為兩造所不爭執（見
    不爭執事項㈡）；且空心磚瑕疵並非自外觀可以肉眼判斷，
    而須進一步敲擊檢測，並依專業方法判斷始得確認，已如前
    述，堪認屬於前揭最高法院判決意旨所稱之隱性瑕疵。被告
    源融公司為不動產經紀業，並非如專業驗屋公司以提供房屋
    瑕疵檢測為其主要之服務，其經紀人員依不動產經紀業管理
    條例第24條之2規定執行業務時，注意義務應不及於調查、
    檢測空心磚之瑕疵，故難遽認其有未盡調查義務之疏失。再
    者，原告以Line訊息告知被告源融公司經紀人員系爭建物有
    空心磚之情形後，被告源融公司之經紀人員曾表示「帶開發
    過去」、「讓他去跟屋主講」等情（見本院卷一第173頁）
    ，亦難認被告源融公司之經紀人員有未協助原告處理系爭建
    物瑕疵之事。從而，原告主張被告源融公司經紀人員未盡調
    查之義務而有過失，或違反保護他人之法律云云，尚難認為
    有據。
　⑶從而，原告依民法第184條第1項前段、第2項、不動產經紀業
    管理條例第26條之規定，請求被告源融公司應與被告甲○○○
    負連帶賠償責任，為無理由。
(五)綜上所述，原告依民法第354條、第359條、第179條之規定
    請求被告甲○○○給付128,296元，為有理由，應予准許；逾此
    範圍之請求及對被告源融公司之請求，均為無理由，應予駁
    回。
六、本判決所命被告給付之金額未逾50萬元，應依民事訴訟法第
    389條第1項第5款之規定依職權宣告假執行。
七、本件事證已臻明確，兩造其餘攻擊防禦方法經審酌後，認於
    判決結果均不生影響，爰不一一論述。
八、據上論結，本件原告之訴為一部有理由、一部無理由，依民
    事訴訟法第79條、第389條第1項第5款，判決如主文。
中　　華　　民　　國　　110 　年　　6 　　月　　29　　日
                  民事第一庭  審判長法  官  吳靜怡  
　　　　　　　　　　　　　　　　　　法  官  張百見
                                    法  官  李宇璿
以上正本係照原本作成。　　　　　　　　　　　　　　　　　
如對本判決上訴，須於判決送達後20日內向本院提出上訴狀。
如委任律師提起上訴者，應一併繳納上訴審裁判費。
中　　華　　民　　國　　110 　年　　6 　　月　　30　　日
                                    書記官  王恬如 

附表
-----
折舊時間           金額
第1年折舊值        78,950×0.045=3,553
第1年折舊後價值    78,950-3,553=75,397
第2年折舊值        75,397×0.045=3,393
第2年折舊後價值    75,397-3,393=72,004
第3年折舊值        72,004×0.045=3,240
第3年折舊後價值    72,004-3,240=68,764
第4年折舊值        68,764×0.045=3,094
第4年折舊後價值    68,764-3,094=65,670
第5年折舊值        65,670×0.045=2,955
第5年折舊後價值    65,670-2,955=62,715
第6年折舊值        62,715×0.045=2,822
第6年折舊後價值    62,715-2,822=59,893
第7年折舊值        59,893×0.045=2,695
第7年折舊後價值    59,893-2,695=57,198
第8年折舊值        57,198×0.045×(6/12)=1,287
第8年折舊後價值    57,198-1,287=55,911